【裁判字號】    99,交抗,1786
【裁判日期】    990927
【裁判案由】    違反道路交通管理處罰條例
【裁判全文】
臺灣高等法院交通事件裁定            99年度交抗字第1786號
抗告人  即
原處分機關  交通部公路總局臺北區監理所板橋監理站
代  表  人  江樹人
受 處分 人  甲○○
上列抗告人因受處分人違反道路交通管理處罰條例案件，不服臺
灣板橋地方法院99年度交聲字第1971號，中華民國99年7月8日裁
定，提起抗告，本院裁定如下：
    主  文
原裁定撤銷，發回臺灣板橋地方法院。
    理  由
一、原處分意旨略以：受處分人甲○○於民國（下同）98年12月
    12日19時12分許，駕駛車牌號碼LZ2-317 號重型機車，行經
    臺北縣板橋市○○路186 號前，因有酒精濃度超過規定標準
    （呼氣酒精濃度值為0.72mg/l），為臺北縣政府警察局板橋
    分局大觀派出所員警以北縣警交大字第CO0000000 號舉發違
    反道路交通管理事件通知單（下稱舉發通知單）掣單舉發。
    嗣經原處分機關於99年6月7日依道路交通管理處罰條例第35
    條第1項第1款之規定，以板監裁字第裁41-CO0000000號，以
    酒精濃度超過規定標準（0.55mg/l），裁決受處分人罰鍰新
    臺幣（下同）4萬5千元，吊扣駕駛執照12個月，並施以道安
    講習。
二、原裁定意旨略以：
  (一)受處分人甲○○因本件同一行為涉犯刑法第185條之3酒後駕
    車之公共危險罪，業經警方移送臺灣板橋地方法院檢察署偵
    辦（案號：98年度速偵字第7615號），受處分人於上開刑事
    案件偵訊時，對於上開時、地酒後駕車為警查獲，經當場測
    得呼氣酒精濃度達每公升0.72毫克等情均坦承不諱一情，除
    有舉發違反道路交通管理事件通知單及臺灣板橋地方法院檢
    察署檢察官98年速偵字第7615號緩起訴處分書各1 份附卷可
    稽外，並為受處分人所不否認，堪信受處分人確有原處分所
    指酒後駕車之違規事實，至為明確。
  (二)受處分人之上開酒後駕車行為，同時違反道路交通管理處罰
    條例第35條第1項第1款與刑法第185條之3之規定，係一行為
    同時觸犯刑事法律及違反行政法上義務規定，依行政罰法第
    26條第1 項前段規定應依刑事法律處罰之，而受處分人酒後
    駕車違反刑法第185條之3之規定，業經檢察官為緩起訴處分
    ，並指定緩起訴期間1 年，且應於收受緩起訴處分執行命令
    通知書後6個月內向國庫支付4萬元一節，有臺灣板橋地方法
    院檢察署檢察官98年度速偵字第7615號緩起訴處分書及臺灣
    高等法院被告前案紀錄表各1 份附卷可按，應認依行政罰法
    第26條第1 項前段規定，已依刑事法律處罰之，不再依上揭
    道路交通管理處罰條例等規定裁罰之。
  (三)至於原處分機關上開吊扣駕駛執照12個月，及施以道安講習
    之行政裁罰部分，則係預防將來再犯危險之管制罰，有別於
    前揭針對已發生違規事實科處罰鍰之行政秩序罰，係屬行政
    罰法第26條第1 項但書所稱之「其他種類行政罰」。本件受
    處分人確有飲酒駕車，經測試檢定酒精濃度超過標準之情，
    已如前述，是就此違反行政秩序規定之部分，原處分機關雖
    不得就該同一違規事實再處以「罰鍰」，惟仍應科處罰鍰以
    外之行政罰（即吊扣駕駛執照及施以道安講習），查受處分
    人對此部分並未聲明異議，是此部分行政罰自不在撤銷範圍
    。從而，原處分機關所為罰鍰4萬5千元之裁處，容有未洽，
    受處分人就此部分之異議，為有理由，原審因而將原處分有
    關罰鍰部分撤銷等語。
三、抗告意旨略以：本件受處分人之違規行為因同時觸犯刑法第
    185之3之公共危險罪，經檢察官緩起訴確定，並命其向國庫
    支付4萬元，惟依法務部98年10月19日法律決字第098070068
    7 號函、最高行政法院97年度裁字第86號裁定等意旨，受處
    分人仍須繳納本案之罰鍰。倘如原審認定緩起訴亦為刑事處
    罰之一，則受處分人所繳交之緩起訴處分金4 萬元亦低於道
    路交通管理處罰條例第35條第8項所定之最低罰鍰4萬5 千元
    ，從而，原審以緩起訴處分未屆滿及受處分人已繳交緩起訴
    處分金4 萬元為由，撤銷本案關於罰鍰之處分，顯非妥適等
    語。
四、經查：
  (一)按行政罰法第26條第2 項雖以應受行政罰行為如經不起訴處
    分或為無罪、免訴、不受理、不付審理的裁判確定，始得另
    為裁決處罰，未明文包括緩起訴處分在內；但緩起訴處分性
    質，實屬於附條件的便宜不起訴處分，而於緩起訴條件成就
    後，始發生如同確定不起訴處分的禁止再訴效力。故於緩起
    訴猶豫期間屆滿，未經撤銷緩起訴，緩起訴即發生同於確定
    不起訴處分的效力。此時，行為人即已終局的不受刑事法訴
    追，該緩起訴處分即具有實質的禁止再訴的確定力。原處分
    機關於此時再為裁決，行為人即無同時遭受行政處罰及刑事
    訴追的危險。因此，解釋上行政罰法第26條第2 項規定應包
    括條件成就的緩起訴處分。酒後駕車同時觸犯公共危險犯行
    ，行為人雖經緩起訴處分，於緩起訴處分條件成就前，行為
    人隨時有撤銷緩起訴再受刑事追訴的風險。行政機關自不得
    就同一事由於緩起訴期間裁處罰鍰處分，以免行為人受一事
    二罰危險（參照本院暨所屬法院96年法律座談會刑事類提案
    第36號決議審查意見及研究結果、98年法律座談會刑事類提
    案第24號決議審查意見）。查本件受處分人因同一事實，業
    經臺灣板橋地方法院檢察署為緩起訴處分，緩起訴處分期間
    為1年，緩起訴期間起算日（確定日期）為99年1月4 日，緩
    起訴期滿日為100年1月3日，並命受處分人應向國庫支付4萬
    元，且受處分人已於98年6 月17日向國庫繳交緩起訴處分金
    4萬元等情，有臺灣板橋地方法院檢察署99年度速偵字第761
    5 號緩起訴處分書在卷可稽，現仍在緩起訴期內。受處分人
    於緩起訴之1 年猶豫期間，最終是否會被檢察官提起公訴，
    仍懸而未定，檢察官仍得依職權，撤銷緩起訴處分，受處分
    人尚有受刑事追訴處罰的可能，則原處分機關在受處分人尚
    未經終局確定無庸受刑事處罰前，裁處罰鍰4萬5千元部分，
    即難謂適法。
  (二)再按，94年12月28日修正公布，95年7月1日施行之道路交通
    管理處罰條例第35條第8 款規定：「前項汽車駕駛人，經裁
    判確定處以罰金低於本條例第92條第3 項所定最低罰鍰基準
    規定者，應依本條例裁決繳納不足最低罰鍰之部分。」以及
    違反道路交通管理事件統一裁罰基準及處理細則第2 條所定
    「違反道路交通管理事件統一裁罰基準表」，即「汽車駕駛
    人駕駛機器腳踏車，飲酒後其吐氣所含酒精成份超過每公升
    0.55毫克以上，應處最低罰鍰4萬5千元；同時違反刑事法律
    者，經裁判確定處以罰金低於本條例第92條第3 項所定最低
    罰緩基準規定者，應依本條例裁決繳納不足最低罰鍰之部分
    」等相關規定，倘駕駛人所支付之緩起訴處分金，未達道路
    交通管理處罰條例第92條第3 項所定最低罰鍰基準規定者，
    仍須補繳不足最低罰鍰之部分，始為適法。是檢察官為緩起
    訴處分並命向國庫、公益團體捐款者，其捐款解釋上亦屬道
    路交通管理處罰條例第35條第8 項所規定之罰鍰，監理機關
    雖不得再為行政裁罰，惟若駕駛人所支付之緩起訴處分金，
    未達道路交通管理處罰條例第92條第3 項所定最低罰鍰基準
    規定者，於「緩起訴期滿未經撤銷確定」後，依該條例第35
    條第8項之規定，仍須補繳不足最低罰鍰之部分（本院97年1
    1 月法律座談會第39號提案研討結果參照），因此法院僅得
    就行為人已依緩起訴處分為捐款部分予以撤銷，並為不罰之
    諭知。而本件受處分人所繳納之緩起訴處分金4 萬元，未達
    最低罰鍰基準4萬5千元，受處分人仍有補繳不足最低罰鍰之
    可能，原裁定撤銷本案關於罰鍰之處分，理由謂受處分人已
    依刑事法律處罰之，不再依道路交通管理處罰條例等規定裁
    罰云云，亦非妥適。
  (三)依上開說明，本件罰鍰部分應由原處分機關俟上開緩起訴期
    間屆滿而終局確定後，依受處分人是否經撤銷緩起訴並受刑
    事追訴處罰之情形，暨參酌道路交通管理處罰條例第35條第
    8項所定「經裁判確定處以之罰金低於本條例第92條第3項所
    訂最低罰鍰基準規定者，應依本條例裁決繳納不足最低罰鍰
    」之意旨，另為適法之處理。原裁定就此部分未詳予斟酌審
    究，顯有未當；且本件酒後駕車僅為一交通違規行為，有關
    其處罰效果之罰鍰、吊扣駕駛執照及施以道路交通安全講習
    等處分，均與該交通違規行為是否存在無從分離，受處分人
    聲明異議內容雖僅就罰鍰部分提起異議，惟該罰鍰與施以道
    路交通安全講習部分，既然與交通違規行為是否存在無從分
    離，法院自應予以審理（參照本院暨所屬法院98年度法律座
    談會刑事類提案第23號）。本案係單獨之交通違規行為，罰
    鍰處分、吊扣駕駛執照及應接受道路交通安全講習部分無從
    區分，原審未全部一併審酌，亦有未洽。從而，抗告人即原
    處分機關據此提起抗告指摘原裁定不當，尚非全無理由，原
    審亦有上揭疏誤，自應由本院將原裁定撤銷，發回原法院，
    更為妥適之裁定。
據上論斷，應依道路交通管理處罰條例第89條，道路交通案件處
理辦法第26條，刑事訴訟法第413條前段，裁定如主文。
  中    華    民    國    99    年    9    月    27   日
                    刑事第三庭  審判長法  官  陳博志
                                      法  官  陳德民
                                      法  官  劉興浪
以上正本證明與原本無異。
不得再抗告。
                                      書記官  王詩涵
中    華    民    國    99    年    9     月    27    日

司法院資訊處製作；財團法人民間司法改革基金會備份。
